臺灣士林地方法院刑事判決
111年度審金訴字第289號
公  訴  人  臺灣士林地方檢察署檢察官詹于槿
被      告  丁聖誠


上列被告因詐欺等案件，經檢察官提起公訴（111 年度偵字第46
8 號），被告於本院準備程序中就被訴事實為有罪之陳述，經本
院合議庭裁定由受命法官獨任以簡式審判程序審理後，本院判決
如下：
    主  文
丁聖誠犯刑法第三百三十九條之四第一項第二款之三人以上共同
詐欺取財罪，處有期徒刑壹年，未扣案之犯罪所得新臺幣壹仟參
佰元沒收，如全部或一部不能沒收或不宜執行沒收時，追徵其價
額。
    事實及理由
一、本件犯罪事實及證據，除補充說明被告丁聖城涉嫌參與犯罪
    組織之犯行部分，業已另案由臺灣臺北地方法院以111 年度
    審訴字第570 號案件審理，另補充引用被告於本院準備程序
    及審理中之自白作為證據外，其餘均引用如附件檢察官起訴
    書之記載。
二、論罪科刑：
（一）核被告所為，係犯刑法第339 條之4 第1 項第2 款之三人
      以上共同詐欺取財罪，及洗錢防制法第14條第1 項之洗錢
      罪。被告透過指揮其提款之上手居中聯繫，而與在電話中
      行騙陳玉棻之不詳詐欺集團成員、接應被告收款之不詳詐
      欺集團成員等人間，就本案犯行有犯意聯絡及行為分擔，
      為共同正犯。被告提領陳玉棻之款項後，上繳給其他詐欺
      集團成員，所為既係在完成該次詐欺犯行之取財階段，亦
      係在著手開始洗錢行為，此係以1 行為同時觸犯上開2 罪
      名之想像競合犯，應依刑法第55條規定，從一重之三人以
      上共同詐欺取財罪處斷。
（二）檢察官已在起訴書內具體記載被告前曾因詐欺案件，遭法
      院判處有期徒刑2 月確定，於民國108 年5 月6 日易科罰
      金，執行完畢之前科事實，理由中並引用臺灣士林地方檢
      察署刑案資料查註記錄表為證，請求依累犯規定酌量加重
      其刑（最高法院刑事大法庭110 年度台上大字第5660號裁
      定意旨參照），經核上情屬實，被告對此亦不爭執（本院
      卷第37頁），準此，被告於上開案件之有期徒刑執行完畢
      後，5 年故意再犯本件有期徒刑以上刑之罪，依刑法第47
      條第1 項規定，應為累犯，惟考量該案早在108 年間即已
      執行完畢，相對被告係於110 年年底始再犯本案犯行，時
      間相隔已久，參酌被告陳稱：伊一開始會做這件事是因為
      被趕出家門，會不繼續做是因為對方太惡劣了等語（偵查
      卷第65頁），可見前次對被告執行之刑罰，仍對其產生一
      定之嚇阻與教化效果，故如僅因累犯即加重其刑，罪刑之
      間似不相當，有過苛之虞，參酌司法院大法官會議釋字第
      775 號解釋意旨，爰依上引累犯規定，就被告本案犯罪加
      重其法定最高本刑，而不再加重其最低法定本刑；累犯僅
      屬刑之一般加重事由，已無須在主文中特別記載，附此敘
      明。
（三）爰審酌被告前曾因幫助詐欺案件，經臺灣新北地方法院以
      107 年度簡字第3330號判決判處罪刑確定，復因參與本案
      詐騙集團詐騙其他被害人之犯行，另案由臺灣臺北地方法
      院以111 年度審訴字第570 號案件審理中，有臺灣高等法
      院被告前案紀錄表及上開案件之判決書在卷可考（偵查卷
      第51頁），不僅欠缺法紀觀念，且再犯率高，犯罪之動機
      、目的，不外缺錢花用，並無特別可憫，犯罪手段亦無可
      取，其在本案所從事之「車手」工作，較諸隱身幕後指揮
      規劃或電話詐騙被害人之詐欺集團核心成員而言，屬於犯
      罪分工中較為低階，接受指揮支配之角色，涉案情節較輕
      ，本案被害人陳玉棻遭詐走新臺幣（下同）9 萬元，惟據
      被告在警詢中陳稱略以：伊從提領金額中分得1300元等語
      （偵查卷第10頁），可知其個人獲利尚屬有限，其犯後雖
      坦承犯行，惟並未能與陳玉棻達成和解，另斟酌被告自陳
      患有憂鬱症、躁鬱症、自律神經失調等精神疾病（本院卷
      第38頁），及其年齡智識、生活經驗、家庭與經濟狀況及
      其他一切情狀，量處如主文所示之刑，以示懲儆。
三、沒收與追徵：
　　被告自本案犯行中分得1300元之不法所得，已見前述，依刑
    法第38條之1 第1 項前段、第3 項規定，應予沒收，如全部
    或一部不能沒收或不宜執行沒收時，追徵其價額；陳玉棻並
    得依刑事訴訟法第473 條第1 項規定，於裁判確定後1 年內
    ，向檢察官聲請發還已沒收之犯罪所得，或給付其變價，併
    此敘明。
四、不另為不受理諭知部分：
　1.公訴意旨另以：被告於上開期間內加入本案之詐欺集團，另
    涉犯組織犯罪防制條例第3 條第1 項後段之參與犯罪組織罪
    嫌等語，雖非無見，惟被告此部分犯行，業經臺灣臺北地方
    檢察署檢察官另案提起公訴（111 年度偵字第2242號、第29
    22號），於111 年3 月11日繫屬臺灣臺北地方法院，現由臺
    灣臺北地方法院以111 年度審訴字第570 號案件審理中，此
    有臺灣高等法院被告前案紀錄表及檢察官之起訴書在卷可考
    ，對照本案係於111 年3 月24日始繫屬本院而言（見本院卷
    第3 頁本院收文章所載日期），顯然本案繫屬在後，參酌刑
    事訴訟法第8 條、第303 條第7 款規定，公訴意旨所指被告
    之此部分犯行，即非本院所得審酌，惟被告此部分犯行與前
    述已經論罪科刑之犯行間，有想像競合犯裁判上一罪之關係
    ，爰不另為不受理之諭知。
　2.前述不受理情形應無爭議，並無再為合議審判之必要，為利
    訴訟經濟，仍以簡式審判審理為宜，附此敘明（臺灣高等法
    院暨所屬法院94年法律座談會刑事類提案第28號討論問題結
    論參照）。　　　　
據上論斷，應依刑事訴訟法第273 條之1 第1 項、第299 條第1 
 項前段、第310 條之2 、第454 條，洗錢防制法第14條第1 項
，刑法第11條前段、第28條、第339 條之4 第1 項第2 款、第55
條、第47條第1 項、第38條之1 第1 項前段、第3 項，刑法施行
法第1 條之1 第1 項，判決如主文。
本案經檢察官林聰良到庭執行職務。
中    華    民    國   111    年    6     月     6    日
                  刑事第九庭法  官  陳彥宏  
以上正本證明與原本無異。
如不服本判決應於收受送達後20日內向本院提出上訴書狀，並應
敘述具體理由。其未敘述上訴理由者，應於上訴期間屆滿後20日
內向本院補提理由書（均須按他造當事人之人數附繕本）「切勿
逕送上級法院」。
因疫情而遲誤不變期間，得向法院聲請回復原狀。　
                        　　書記官  李文瑜       
中　　華　　民　　國　　111 　年　　6 　　月　　6 　　日
附錄本案論罪科刑法條全文：
洗錢防制法第14條
有第二條各款所列洗錢行為者，處7 年以下有期徒刑，併科新臺
幣5百萬元以下罰金。
前項之未遂犯罰之。
前二項情形，不得科以超過其特定犯罪所定最重本刑之刑。

刑法第339條之4
犯第 339 條詐欺罪而有下列情形之一者，處 1 年以上 7 年以
下有期徒刑，得併科 1 百萬元以下罰金：
一、冒用政府機關或公務員名義犯之。
二、三人以上共同犯之。
三、以廣播電視、電子通訊、網際網路或其他媒體等傳播工具，
    對公眾散布而犯之。
前項之未遂犯罰之。